台灣高等法院民事判決　八十九年度重上字第一三八號
　　　上　訴　人　福彬營造有限公司
　　　法定代理人　王明江
　　　被上訴人　　財團法人基督教浸禮聖經會南港恩慈堂
　　　法定代理人　鄒彼得
右當事人間給付報酬事件，上訴人對於中華民國八十八年九月十日臺灣臺北地方法院
八十七年度重訴字第八五號第一審判決提起上訴，本院判決如左：
    主    文
原判決關於駁回上訴人後開第二項之訴部分及該部分假執行之聲請，並訴訟費用之裁
判廢棄。
被上訴人應給付上訴人新台幣貳仟零肆拾柒萬仟壹佰零元及自民國八十七年五月
一日起至清償日止按週年利率百分之五計算之利息。
其餘上訴駁回。
第一、二審訴訟費用，由被上訴人負擔十分之九，餘由上訴人負擔。
本判決命被上訴人給付部分，於上訴人以面額新台幣柒佰萬元之臺灣銀行可轉讓定期
存單為被上訴人預供擔保後得假執行，但被上訴人如於假執行程序實施前以面額新台
幣貳仟零肆拾柒萬仟壹佰零元之臺灣銀行可轉讓定期存單為上訴人預供擔保，得
免為假執行。
    事實及理由
一、上訴人主張：其於八十二年承攬被上訴人之位於台北市○○街六十七號恩慈大樓
　　工程，約定總價為新台幣（下同）一億一千二百五十萬元，倘有變更設計，得辦
　　理加減帳結算。孰料施工初期即發現被上訴人之鑽探報告有誤，必須重做，且被
　　上訴人數度變更設計致追加後之工程款總計達一億一千八百八十七萬六千六百四
　　十七元，扣除被上訴人已付款九千六百十八萬二千五百元，尚有餘額二千二百六
　　十九萬四千一百四十七元未給付。又依兩造約定之工程款支付比例明細表第二十
　　一項可知，被上訴人既於八十五年十二月三日取得使用執照，即應付款五百六十
　　二萬五千元予上訴人。然被上訴人經上訴人於八十六年一月七日發函催告給付，
　　卻仍拒不付款，自應於該時日起負擔遲延利息。況系爭大樓於八十五年二月間竣
　　工完成，同月二十九日雙方會同驗收完成初驗程序，而被上訴人亦入內裝潢並遷
　　入使用，足見系爭大樓並無未完成之情形，縱未經複驗，充其量被上訴人僅能主
　　張修補費用。惟觀之被上訴人主張之修復費用項目中，有甚多為被上訴人裝潢應
　　自付之項目，上訴人自不負責。故被上訴人或以未驗收或以遲延罰款要求抵銷為
　　由，拒絕給付，實甚無理。至有關兩造約定之工程期限一事，實係因被上訴人於
　　施工後數度要求變更設計，導致工期一再延展，並要求將工期延展至八十五年十
　　月十九日，顯然工期遲延係因被上訴人設計不良所致，非屬可歸責於上訴人之事
　　由所致，上訴人自不負遲延責任，是被上訴人就此主張抵銷亦屬無理等語。為此
　　依據承攬關係請求被上訴人給付上開未付之工程款及法定遲延利息。並聲明：(一)
　　被上訴人應給付上訴人二千二百六十九萬四千一百四十七元，其中五百六十二萬
　　五千元部分自民國八十六年一月七日起算至清償日止，餘自起訴狀繕本送達之翌
　　日起算，均按年息百分之五計算之利息。並陳明願以臺灣銀行可轉讓定期存單供
　　擔保後，得假執行。
二、被上訴人則以：依雙方之約定，上訴人應於八十四年五月十日前全部完工，取得
    使用執照。而依合約書第二十二條及工程款支付明細表第廿一及廿二項，使用執
    照取得後始辦理正式驗收，並請領驗收款及保留款，故上訴人主張八十五年二月
    廿九日竣工驗收及同年十二月三日取得使用執照，顯與上述契約所定驗收請款程
    序不符。系爭工程施工之初，上訴人即據其鑑定報告完成高壓灌漿以改良地質，
    嗣後被上訴人雖同意負擔變更工法之費用，惟系爭工程連續壁開挖失敗係可歸責
    上訴人之事由。況系爭大樓使用執照係由被上訴人自行聲請，亦未經未正式驗收
    。至上訴人稱已驗收一事，實係因上訴人於八十四年十一月間，未付款予下包，
    致工程陷入停頓遲未完工，被上訴人為能儘早使用系爭大樓及減輕貸款壓力，不
    得已始初驗系爭大樓之二至五樓，且為使上訴人配合使用執照之申請而支付工程
    款百分之五至第二十期。今上訴人再請求給付第廿一期之使用執照工程款至廿三
    期之保留款工程款，惟該使用執照係被上訴人自行申請，上訴人自無權請求該部
    分之工程款，更遑論可請求其後之驗收款及保留款。又被上訴人雖數度變更設計
    ，惟並不影響工期，縱延誤工期，上訴人亦應依合約第六條延展工期，詎上訴人
    並未依約為之，反向主管機關延展竣工期限，然此要與上訴人是否延誤契約工期
    無關，故上訴人仍應負遲延責任。且依合約第四條可知，上訴人遲延工期五百七
    十三日，則依合約第十條應負懲罰性違約金每日十一萬二千五百元及被上訴人因
    上訴人遲延致多支付建築融資利息一千七百八十三萬八千九百四十元，及自行完
    工及修補等支出費用四百八十五萬二千二百五十七元，共計八千七百一十五萬三
    千六百九十七元，亦應予抵銷等語，資為抗辯。並聲明：駁回上訴，如受不利判
    決請准以臺灣銀行可轉讓定期存單供擔保後，免予假執行。
三、查上訴人主張：其向被上訴人承攬系爭大樓工程，約定工程總價為一億一千二百
    五十萬元，嗣被上訴人同意給付變更新工法五百萬元，並分別於八十三年十一月
    二十三日、同年十二月二十七日、八十四年十二月二十七日變更工程設計，總計
    追加後工程款為一億一千八百八十七萬六千六百四十七元，被上訴人業已依工程
　　款支付比例明細表的記載，給付第一期至二十期款項共計九千六百十八萬二千二
　　百元，惟尚有第二十一期至二十三期款項共計二千二百六十九萬四千一百四十七
　　元未給付，而被上訴人亦於八十五年二月二十九日初驗系爭大樓二樓至頂樓之事
　　實，業據提出承攬工程合約書、工程款支付比例明細表、變更工程追加工程款簽
　　認申請書、南港恩慈堂特刊第五十三頁至第五十六頁建堂篇一文、驗收記錄等件
　　為證（士林地院卷，九至二八頁；原審卷，九七至一○○頁），且為被上訴人所
　　不爭執，堪信為真實。
四、上訴人主張：系爭工程已經完工，被上訴人亦遷入建物，故負有給付第二十一期
    至第二十三期款共計二千二百六十九萬四千一百四十七元工程款之義務等語。被
    上訴人辯稱：系爭工程未經合法驗收，該大樓之使用執照係由被上訴人申請，上
    訴人自無權請求給付上開款項等語。經查：
    (一)關於第二十一期款給付問題：
      1.依工程款支付比例明細表記載，被上訴人應於領得使用執照時給付第二十一
        期工程款百分之五（士林地院卷，一九頁）。
      2.上訴人主張：被上訴人已於八十五年十二月三日取得使用執照乙節，為被上
        訴人所不爭，可信為真實。上訴人辯稱：上訴人依約應於八十四年五月十日
        前全部完工取得使用執照，上訴人並未依約申請使用執照，系爭大樓使用執
        照係由被上訴人自行聲請，故上訴人不得請求使用執照款等語。
      3.查依系爭承攬工程合約書第二十二條第二項第一款記載，上訴人於工程全部
　　　　完竣並領得使用執照後始得申請驗收，故領得使用執照應介於工程完工及申
　　　　請驗收之間。上訴人主張：系爭工程係於八十五年二月二十九日由兩造辦理
　　　　驗收，並於八十四年四月二十六日、八十五年三月二十日、八十五年五月七
　　　　日向北市建管處辦理三次變更設計，於八十五年十二月三日取得使用執照等
　　　　情，業據其提出驗收紀錄、變更設計申請書等件為證（士林地院卷，二七至
　　　　二八頁、原審卷，一○三至一○四頁），且為被上訴人所不爭，可信為真實
　　　　。因此，上訴人主張：兩造於訂約後已同意於請領使用執照前先辦理驗收等
　　　　語，為可採信。再者，依系爭合約書之記載，系爭第二十一期工程款之給付
　　　　期限係「領得使用執照時」，並未明定系爭大樓之使用執照僅能由上訴人請
　　　　領且如由被上訴人請領時被上訴人不負給付該期款項之義務，參考民法第四
　　　　百九十三條第二項關於工作有瑕疵時「承攬人不於前項期限內修補者，定作
　　　　人得自行修補，並得向承攬人請求償還修補必要之費用」之規範意旨，應認
　　　　縱使被上訴人主張上訴人未依約請領系爭大樓使用執照屬實，被上訴人於請
　　　　領使用執照後雖可請求上訴人償還該請領執照之費用，但不能主張第二十一
　　　　款之給付期限尚未屆至而拒絕給付該款項。系爭大樓之使用執照既已於八十
　　　　五年十二月三日取得，上訴人主張其得依約請求給付第二十一期款項等語，
　　　　即屬可採。
    (二)關於第二十二期款給付問題：
      1.依工程款支付比例明細表記載，被上訴人應於系爭工程驗收時給付第二十二
        期款百分之一．五（士林地院卷，一九頁）。
      2.上訴人主張：系爭工程已於八十五年二月廿九日完工驗收，被上訴人已遷入
　　　　系爭大樓等語。被上訴人則辯稱：系爭工程依約應於使用執照取得後始辦理
　　　　正式驗收，故上訴人主張八十五年二月廿九日竣工驗收及同年十二月三日取
　　　　得使用執照，顯與契約所定驗收請款程序不符，且系爭工程未經正式驗收，
　　　　上訴人稱已驗收一事，實係因上訴人於八十四年十一月間，未付款予下包，
　　　　致工程陷入停頓遲未完工，被上訴人為能儘早使用系爭大樓及減輕貸款壓力
　　　　，不得已始初驗系爭大樓之二至五樓，且為使上訴人配合使用執照之申請而
　　　　支付工程款百分之五至第二十期等語。
　　　3.查上訴人主張系爭工程係於八十五年二月二十九日由兩造辦理驗收二樓至頂
　　　　樓乙節，業據其提出驗收紀錄為證（士林地院卷，二七至二八頁），被上訴
　　　　人對該驗收紀錄之真正並不爭執，該驗收紀錄雖記載系爭工程有缺失應於三
　　　　十日內改進申請複驗，但仍無解於系爭工程曾辦理驗收之事實，故上訴人辯
　　　　稱：系爭工程並未正式驗收云云，即無可採。再者，上訴人主張：被上訴人
　　　　已於八十五年四月間遷入系爭大樓並於八十五年五月獻堂等語，業據其提出
　　　　建堂簡史、「福音燈塔」南港恩慈堂獻堂特刊一書為證（原審卷，九七頁；
　　　　外放證物），被上訴人對於該證物之真正並不爭執，證人即被上訴人之主任
　　　　牧師鄒麟到庭證稱：「八十五年十二月三日拿到使用執照後一星期後遷入使
　　　　用」等語（本院卷，九○），其所證述之遷入日期雖與上開建堂簡史所記載
　　　　之日期不相符合，但亦證稱被上訴人於八十五年間即遷入系爭大樓，被上訴
　　　　人亦自承其係於八十五年五月五日舉行獻堂禮拜（原審卷，一七頁），應認
　　　　被上訴人已於八十五年間遷入使用系爭大樓迄今。因此，縱認被上訴人主張
　　　　上訴人僅曾驗收二樓至頂樓部分，且未改進系爭工程之缺失並申請複驗，上
　　　　訴人係自行改進該缺失部分等語屬實，依民法第四百九十三條第二項關於工
　　　　作有瑕疵時「承攬人不於前項期限內修補者，定作人得自行修補，並得向承
　　　　攬人請求償還修補必要之費用」之規定，被上訴人於改進缺失後雖可請求上
　　　　訴人償還其所支出之費用，因被上訴人已改進大部分工程缺失並已遷入建物
　　　　使用迄今，應認系爭大樓業經被上訴人驗收並受領該建物之交付，第二十二
　　　　款之給付期限已經屆至，故上訴人主張其得請求被上訴人給付第二十二期款
　　　　項等語，亦屬可採。
　　(三)關於第二十三期款給付問題：
      1.依兩造所訂立之承攬工程合約書第二十三條第五項規定，被上訴人應於住戶
        貸款取得時給付第二十三期款即保留款百分之八（士林地院卷，一四頁）。
      2.被上訴人雖主張：系爭工程款未經正式驗收，使用執照係被上訴人自行申請
        ，上訴人無權請求第二十一期至第二十三期款項等語。惟查被上訴人不能以
        系爭工程款未經正式驗收及使用執照係被上訴人自行申請為由而拒絕給付第
        二十一期、第二十三期款，已如前述。而系爭大樓建造完成後係由被上訴人
        自己使用，並已於八十六年間辦理系爭大樓之抵押貸款乙節，有抵押權設定
        契約書附卷可稽（本院卷，一五三頁），故上訴人主張第二十三期保留款之
        付款期限已屆至等語，可信為真實，其請求被上訴人給付第二十二期款亦屬
        應予准許。
    (四)綜上所述，上訴人主張：被上訴人依約負有給付第二十一期至第二十三期款共
      計二千二百六十九萬四千一百四十七元工程款之義務等語，為可採信。
五、被上訴人主張：上訴人應於八十四年五月十日前全部完工並取得使用執照，其於
    八十五年十二月三日取得使用執照，共遲延工期五百七十三日，則依合約第十條
    應給付懲罰性違約金，以每日工程總價一一二、五○○、○○○元千分之一即十
    一萬二千五百元計算，共計六四、四六二、五○○元，其得主張抵銷等語。上訴
    人辯稱：兩造於申請變更設計時已合意將工期延展至八十五年十月十九日，系爭
    工程係於八十五年二月底完工，故無遲延情事，且上訴人無法於八十四年五月十
    日取得使用執照，係因被上訴人提出變更設計，不可歸責於上訴人等語。經查：
    (一)查兩造訂立系爭承攬合約本係約定工程總價為一億一千二百五十萬元，嗣被上
      訴人同意給付變更新工法五百萬元，兩造並分別於八十三年十一月二十三日、
      同年十二月二十七日、八十四年十二月二十七日合意變更工程設計，總計追加
      後工程款為一億一千八百八十七萬六千六百四十七元，依簽認申請書記載，第
      一次約定變更工程之施工項目包括：地下一樓及一樓結構變更、一樓增設廁所
      、空調主機位置變更、給水管材質變更等，第二次約定變更工程設計之施工項
      目包括：二樓及三樓結構變更、地下樓梯更改、三至五樓廁所設備變更等，第
      三次則為變更追加減工程，其中土木工程減帳六四五、九五八元，水電工程加
      帳三三四、四一一元等事實，有工程合約書及簽認申請書附卷可憑（士林地院
      卷，九至二五頁），且為兩造所不爭。兩造既於訂約後三次變更工程，被上訴
      人且同意給付變更新工法五百萬元，其中第三次變更工程係於八十四年十二月
      二十七日變更追加減帳工程，上訴人自不可能依該合約於八十四年五月十日前
      全部完工取得使用執照，應認兩造原先所約定之完工及取得使用執照因嗣後兩
      造合意變更工程而失其效力。
    (二)次查上訴人主張：兩造除以書面合意三次變更系爭工程外，兩造曾於八十四年
      四月二十六日、八十五年三月二十日、八十五年五月七日三次向台北市建管處
      申請變更設計等語，並提出彙整表及第一次變更設計申請書為證（原審卷，一
      ○二至一○四頁），且為被上訴人所不爭，可信為真實。該第一次變更設計申
      請書之「變更說明及理由欄」記載之變更包括：三樓及屋頂突出物樓地板變更
      、容積率變更、總工程造價變更、立面配合變更、結構變更、三樓及屋頂突出
      物隔間變更、增設屋頂突出物第三層、原核准電梯補註為「殘障電梯」等，經
      核其變更內容與上開八十三年十一月二十三日、同年十二月二十七日所為第一
      、二次約定變更工程之施工項目相符。該欄尚記載：併案辦理竣工展期至八十
      五年一月十九日，併案增加地下層工期九個月，竣工期限展延至八十五年十月
　　　十九日。被上訴人雖辯稱：該次變更之目的係延展竣工日期以免建造執照失效
　　　，契約之完工期限並非建造執照之竣工期限等語。惟查兩造於契約所訂之完工
　　　期限八十四年五月十日屆至前曾先後二次訂約為變更工程，於該期限屆至後之
　　　八十四年十二月二十七日又訂約為第三次變更追加減帳工程，應認兩造原先所
　　　約定之完工及取得使用執照因嗣後兩造合意變更工程而失其效力，已如前述。
　　　兩造於先後二次合意變更設計後，於八十四年四月二十六日共同向建管處所提
　　　出之第一次變更設計申請書上既明載竣工期限展延至八十五年十月十九日，證
　　　人即負責本件設計監造之工程師陳威利亦到庭證稱：「第一次變更應該在完工
　　　之前，接近完工為申請使用執照前」等語（本院卷，六四頁），被上訴人亦自
　　　認上開三次申請變更設計均經被上訴人同意並會章等語（本院卷，八九頁），
　　　證人鄒麟雖證稱：「（問：第一次變更被上訴人是否同意工程延展至八十五年
　　　十月十九日？）是官方每半年建照延展一次，並不代表工程延期，並未同意工
　　　程延期」（本院卷，九一頁）等語，惟該第一次變更設計申請書係於訂約兩年
　　　後之八十四年四月二十六日向建管處申請變更設計，並非係應官方之要求而為
　　　之，且所延展之工期係由八十四年五月十日延展至八十五年十月十九日，亦非
　　　每半年延展一次，參以證人鄒麟係被上訴人之主任牧師，其所為證言難免偏頗
　　　，故證人鄒麟之上開證言即無可採。系爭合約書所約定之完工取得使用執照日
　　　既已失效，第一次變更設計申請書係於工程完工前由兩造同意向建管處提出，
　　　其上復明載工期延展至八十五年十月十九日，被上訴人又無法提出其他積極證
　　　據足證兩造有約定其他完工取得執照期限情事，其辯稱系爭工期並未經兩造合
　　　意延展云云，即無可採，應認上訴人主張：兩造於申請變更設計時已合意將工
　　　期延展至八十五年十月十九日等語，為可採信。
    (三)上訴人主張系爭工程係於八十五年二月底完工等語，並提出建堂簡史為證（原
      審卷，一七頁）。該建堂簡史上明載：「八五年三月，消防檢查，申請使用執
      照。八五年四月，室內設計完成，遷入新大樓」，依此記載，系爭工程於八十
      五年三月應已完工。證人陳威利亦證稱：「第一次變更應該在完工之前，接近
      完工為申請使用執照前，第二、三次是在完工之後」等語（本院卷，六四頁）
      ，而兩造係於八十四年四月二十六日、八十五年三月二十日、八十五年五月七
      日三次向台北市建管處申請變更設計，已如前述，依此證言，系爭工程完工係
      介於八十四年四月二十六日及八十五年三月二十日之間。因此，依上開證物及
      證言，應認系爭工程於八十五年三月間已經完工，並未逾兩造所約定之八十五
      年十月十九日延展工期日。
　　(四)關於使用執照之取得日期，兩造於契約所訂之完工期限八十四年五月十日因嗣
　　　後兩造合意變更工程而失其效力，兩造係於八十四年四月二十六日、八十五年
　　　三月二十日、八十五年五月七日三次向台北市建管處申請變更設計，該三次申
　　　請變更設計均經被上訴人同意並會章，已如前述。被上訴人既同意變更設計，
　　　復未能提出證據足證兩造事後另有約定取得使用執照之日而上訴人取得使用執
　　　照日已逾該期日或其曾於系爭工程完工後依法催告上訴人請領使用執照上訴人
　　　拒不請領等事實，其主張上訴人有逾期請領使用執照情事云云，即無可採。
　　(五)綜上所述，被上訴人既未能證明上訴人有逾期完工取得使用執照情事，其以被
　　　上訴人遲延工期應給付懲罰性違約金共計六四、四六二、五○○元為由，主張
　　　抵銷，並無可採。
六、被上訴人再辯稱：被上訴人因上訴人遲延致多支付建築融資利息一千七百八十三
    萬八千九百四十元，得主張抵銷等語。惟查上訴人並無遲延完工情事，已如前述
    ，故被上訴人請求因遲延致多支付融資利息之損害即非正當，不應准許。退步而
    言，縱認被上訴人主張上訴人有遲延完工情事屬實，被上訴人支付建築融資利息
    係因為其向銀行融資貸款所致，系爭建物完成後係由被上訴人自用，並未將之出
    售以償還上開貸款，被上訴人於該建物完成後不僅未償還上開貸款，且將之轉為
    土地及建物抵押貸款，抵押貸款之利息並無高於融資貸款之利息等事實，有放款
    餘額證明書及本院向遠東國際商業銀行台北松山分行所函調之被上訴人申辦貸款
    業務資料附卷可稽（本院卷，一三四至一七七頁），應認上訴人支付融資利息與
    建物遲延完工並無因果關係，被上訴人據此主張以融資利息與系爭工程款相抵銷
    ，亦屬無從准許。
七、被上訴人復辯稱：系爭工程未完工並有缺失，被上訴人自行完工及修補等支出費
    用四百八十五萬二千二百五十七元，得主張抵銷等語。經查：
    (一)被上訴人主張上訴人自行完工及修補支出係如其所提出之系爭工程修補費用明
      細表共四張所示，有該明細表可按（本院卷，二六一至二六四頁），上訴人對
      於該明細表除所列之同意金額外，並不爭執（本院卷，三○九頁）。
    (二)該明細表中上訴人認為合理而同意之金額為一、七七七、八七五元，故被上訴
      人以此部分金額主張抵銷，應予准許。
    (三)A9玻璃工程款三○、一一○元及D5鋁窗工程一四四、一一三元部分，有被上訴
      人所提出之統一發票為證（本院卷，二六八、二八二頁），因驗收單上記載系
      爭工程有「部分塑鋼窗需調整」及「室內塑鋼窗邊滲水需處理」等缺失（士林
      地院卷，二八頁），故被上訴人以此部分金額主張抵銷，應予准許。
    (四)D4馬路施工款二九五、○○○元、部分，有被上訴人提出之統一發票為證（本
      院卷，二八七頁），而系爭工程經建管處複勘結果確有道路、水溝、緣石及人
　　　行道紅磚尚需改善之缺失（本院卷，三三六至三三七頁），故被上訴人以此部
　　　分金額主張抵銷，亦屬應予准許。
    (五)D9變電室門二八、八七五元、D10申請電力費用四七、二五○元、D11四樓防水
      工程四五、○○○元、D12申請電力費用一五二、九八八元、D13申請自來水三
      四、一九九元及D14申請自來水六、九三五元部分，有被上訴人提出之統一發
      票及收據為證（本院卷，二八六至二九一頁），上訴人對此證物之真正並不爭
　　　執，驗收單上亦明載「水電消防工程俟完成送水送電後再行辦理測試」（士林
　　　地院卷，二五八頁），足證水電工程及水電申請係屬上訴人應負責完成者，故
　　　被上訴人以此部分金額主張抵銷，亦應准許。
　　(六)A3、A4、A5、A6、A7、A8、B1、B2、B3超過一、四四○、○○○元部分、B4、
　　　C1  、C2、C3、C4、C5、C6、D3、D7、D8部分，被上訴人雖提出收據、估價單
　　　、詳細表、付款明細表、訂購電梯契約書、支票等為證（本院卷，二六六、二
　　　六七、二六九、二七○至二七九、二八四、二八五頁），上開證物均係私文書
　　　，有些且無出具者之簽名或蓋章，上訴人或否認上開證物為真正，或主張與系
　　　爭工程之修補無關，被上訴人並未就該證物之真正及與系爭工程修補有關之事
　　　實舉證證明，其就此部份之抵銷請求不能准許。
　　(七)綜上所述，被上訴人得主張抵銷之金額共計二、五六二、三四五元，其逾此部
　　　分之抵銷請求，不能准許。
八、綜上所述，上訴人得請求被上訴人給付之工程款計二千二百六十九萬四千一百四
    十七元。關於法定遲延利息部分，上訴人主張其中第二十一期款五百六十二萬五
    千元部分，其得請求自催告被上訴人履行之八十六年一月七日起算至清償日止之
    法定遲延利息，其所提出之催告函係於八十六年一月九日發函，並無被上訴人收
    受該函之證據（士林地院卷，二六頁），惟被上訴人於八十六年七月三十日曾去
    函上訴人時並承認收受該函（原審卷，六○頁），故其就此金額部分，上訴人請
    求自承認之翌日即八十六年七月三十一日起算之法定遲延利息，即屬應予准許，
    其逾此部份之請求，係屬不能准許。其餘金額共計一七、○六九、一四七元部分
    ，上訴人請求自起訴狀繕本送達之翌日即八十七年三月五日（原審卷，第十頁）
    起至清償日止按年息百分之五計算之利息，亦屬應予准許。
九、被上訴人得主張抵銷者係二、五六二、三四五元，依民法第三百四十二條準同法
    第三百二十三條規定，被上訴人所主張之抵銷，依先充利息，次充原本。被上訴
    人主張其係於八十六年七月三十日以信函向上訴人主張抵銷，固據其提出存證信
    函為證（原審卷，五七至六三頁），惟被上訴人並未提出證據足證上訴人確已收
    受該函，且被上訴人於該函中僅稱其欲以瑕疵之減少價金請求及損害賠償等權利
    與系爭工程款抵銷，並未就此部分明確表示其主張抵銷之項目及數額，該函不能
    認為已就被上訴人得主張抵銷之上開修補工程缺失之項目及數額產生抵銷之效力
    。被上訴人於八十七年四月二十九日答辯狀中已明白表示其主張就其自行完工後
    段及修補工程費用四百餘萬元與系爭工程款相抵銷，上訴人係於八十七年四月三
    十日收受該函（原審卷，一八至一九頁），應認被上訴人所主張之抵銷係於八十
    七年四月三十日發生效力。關於五、六二五、○○○元工程款之法定利息自八十
    六年七月三十一日起至八十七年四月三十日止共計二七三日，利息共計二一○、
    三六○元（５６２５００元ｘ５％ｘ２７３≒３６５，小數點以下四捨五入）。
    關於一七、○六九、一四七元工程款之法定利息自八十七年三月五日起至八十七
    年四月三十日止共計五六日，利息共計一三○、九四一元（00000000元
    ｘ５％ｘ５６≒３６５，小數點以下四捨五入）。被上訴人主張得抵銷者為二、
    五六二、三四五元先，充上開利息後餘二、二二一、○四四元（0000000
    元－２１０３６０元－１３０９４１元），再充原本後，原本餘二○、四七三、
    一○三元（00000000元－0000000元）。
十、綜上所述，被上訴人本於承攬法律關係，請求上訴人給付二千二百六十九萬四千
    一百四十七元，其中五百六十二萬五千元部分自民國八十六年一月七日起算至清
    償日止，餘自起訴狀繕本送達之翌日起算，均按年息百分之五計算之利息，於貳
    仟零肆拾柒萬仟壹佰零元及自民國八十七年五月一日起清償日止按週年利率
    百分之五計算之利息部分，為有理由，應予准許。逾此所為請求，為無理由，應
    予駁回。又，上訴人勝訴部分，兩造分別陳明願供擔保為准、免假執行之宣告，
    經核於法並無不合，爰分別酌定相當擔保金額准許之。至於上訴人敗訴部分，其
　　假執行之聲請失所附麗，應併予駁回。原審就上開應准許部分，為上訴人敗訴之
　　判決，並駁回其假執行之聲請，尚有未洽，上訴意旨求予廢棄改判，為有理由，
　　爰由本院予以廢棄改判如主文第二項所示，並依聲請為附條件之准、免假執行之
　　宣告。至於上訴人之請求不應准許部分，原判決為上訴人敗訴之判決，並駁回其
　　假執行之聲請，經核於法並無不合，上訴意旨求予廢棄改判，為無理由，應駁回
　　其上訴。
十一、本件事證已臻明確，兩造其餘主張與舉證，無一一論列之必要，併此敘明。
十二、據上論結，本件上訴為一部有理由，一部無理由，依民事訴訟法第四百五十條
      、第四百四十九條第一項、第七十九條但書、第四百六十三條、第三百九十條
      第二項、第三百九十二條，判決如主文。
中　　　華　　　民　　　國　　九十一　　年　　　五　　　月　　二十一　　日
　　　　　　　　　　　　　　  民事第十二庭
　　　　　　　　　　　　　　　　　審判長　法　官　林　丁　寶
　　　　　　　　　　　　　　　　　　　　　法　官　陳  博  享
　　　　　　　　　　　　　　　　　　　　　法　官　高　鳳　仙
右正本係照原本作成。
如不服本判決，應於收受送達後二十日內向本院提出上訴書狀，其未表明上訴理由者
，應於提出上訴後二十日內向本院補提理由書狀（均須按他造當事人之人數附繕本）
上訴時應提出委任律師或具有律師資格之人之委任狀；委任有律師資格者，另應附具
律師及格證書及釋明委任人與受任人有民事訴訟法第四百六十六條之一第一項但書或
第二項（詳附註）所定關係之釋明文書影本。
中　　　華　　　民　　　國　　九十一　　年　　　五　　　月　　二十三　　日
　　　　　　　　　　　　　　　　　　　　　書記官　黃　慶　霽
附註：
民事訴訟法第四百六十六條之一（第一項、第二項）：
對於第二審判決上訴，上訴人應委任律師為訴訟代理人。但上訴人或其法定代理人具
有律師資格者，不在此限。
上訴人之配偶、三親等內之血親、二親等內之姻親，或上訴人為法人、中央或地方機
關時，其所屬專任人員具有律師資格並經法院認為適當者，亦得為第三審訴訟代理人
。
